【裁判字號】    99,消債更,314
【裁判日期】    990806
【裁判案由】    聲請更生程序
【裁判全文】
臺灣高雄地方法院民事裁定           99年度消債更字第314號
聲  請  人  甲○○



    主  文
聲請人甲○○自中華民國九十九年八月六日十六時起開始更生程
序。
命司法事務官進行本件更生程序。
    理  由
一、聲請意旨略以：聲請人前未曾依「中華民國銀行公會會員辦
    理消費金融案件無擔保債務協商機制」請求共同協商債務清
    償方案，乃於民國99年向最大債權金融機構即國泰世華銀行
    股份有限公司（下稱國泰世華銀行）請求協商，國泰世華銀
    行並於99年5 月12日通知聲請人前置協商不成立。聲請人自
    陳於98年平均每月薪資約新台幣（下同）23,576餘元，扣除
    個人基本生活費用及一名子女扶養費用後僅餘8,747 餘元，
    並遭資產管理公司強制執行扣薪三分之一，縱令接受最大債
    權銀行所提還款條件，對於資產管理公司之債務仍無法清償
    且排擠其生活必要費用，實無法負擔還款條件，而有不能清
    償債務或有不能清償之虞之情事，致履行困難，爰聲請准予
    裁定更生等語。
二、按債務人不能清償債務或有不能清償之虞者，得依消費者債
    務清理條例所定更生或清算程序，清理其債務。債務人無擔
    保或無優先權之債務總額未逾1200萬元者，於法院裁定開始
    清算程序或宣告破產前，得向法院聲請更生。又債務人與金
    融機構協商成立者，不得聲請更生或清算。如法院開始更生
    程序之裁定，應載明其年、月、日、時，並即時發生效力。
    法院裁定開始更生或清算程序後，得命司法事務官進行更生
    或清算程序，必要時得選任律師、會計師或其他適當之自然
    人或法人一人為監督人或管理人。消費者債務清理條例第3
    條、第42條第1 項、第151 條第5 項前段、第6 項、第45條
    第1 項及第16條第1 項分別定有明文。
三、經查：聲請人所主張之上開事實，業據提出財產及收入狀況
    說明書（卷7-9 頁）、債權人清冊（卷10-12 頁）、聯合徵
    信中心之個人資料（卷37-47 頁）、前置協商不成立通知書
    （卷51頁）、戶籍謄本（卷35頁）、聲請人96至98年度各類
    所得資料清單及財產歸屬資料清單（卷17-20 頁）、勞保投
    保資料表（卷50頁）、98年8 月至99年4 月薪資單（卷
    86-94 頁）、台南地方法院執行命令（卷116-119 頁）等在
    卷可稽，可信為實。
四、本院審酌聲請人目前任職於漢神百貨擔任專櫃人員，96、97
    、98年於減除扣繳稅額後之所得分別為331,007 元、303,65
    1 元、282,910 元，換算每月約為27,584元、25,304元、23
    ,576元之收入，名下無財產（卷17-20 頁各類所得資料清單
    及財產歸屬資料清單），99年1 月至4 月薪資扣除勞健保92
    7 元後，分為35,906元、28,100元、19,423元、19,073元，
    平均每月薪資為25,626元（卷91-94 頁薪資單）。聲請人陳
    稱需扶養1 名未成年子女（卷9 頁、112 頁），以聲請人身
    處卡債纏身情況下，參照民法第1119條規定，其應負扶養義
    務之程度，自有別於一般，而不能不顧及其目前經濟能力，
    衡情以每人每月6,800 元（年免稅額82,000元）計算其子女
    扶養費，並與於98年所得230,000 元，每月平均薪資19,167
    元（卷21頁），尚有資力之配偶曹家彬平均分擔，則聲請人
    應負擔子女之扶養費用為3,400 元（6800÷2 ）。而聲請人
    之生活必要支出，應按99年度臺灣省每人每月最低生活費用
    9,829 元計算。惟聲請人現遭強制執行扣薪，99年1 月至99
    年4 月扣除勞健保927 元後實領63,205元，換算每月實領薪
    資約15,801元，有聲請人薪資單附卷可稽（卷91-94 頁），
    以聲請人99年未遭強制執行扣薪之薪資收入25,626元，於扣
    除個人生活費用9,829 元及扶養費用3,400 元後，僅餘
    12,397元（00000-0000-0000 ），雖足以負擔最大債權銀行
    提供之協商方案（120 期、利率12% 、月付7,716 元），然
    聲請人現遭債權人強制執行扣薪部分之所得，已不能自由處
    分，且因目前對聲請人強制執行扣薪之債權人，為非金融機
    構者（卷116-119 頁法院執行命令），聲請人縱與最大債權
    銀行協商成立，仍不能停止非金融機構之債權人強制執行扣
    薪，聲請人遭強制執行扣薪後之薪資所得約15,801元，扣除
    個人生活費9,829 元及扶養費3,400 元，僅餘2,572 元（
    00000-0000-0000 ），顯不足以負擔最大債權銀行所提供之
    協商方案。今聲請人於消費者債務清理條例通過後向國泰世
    華銀行聲請前置協商，惟遭銀行以尚積欠無法納入前置協商
    之債務為由退件（卷51頁前置協商不成立通知書），觀之資
    產公司之債權金額合計1,032,000 元、金融機構之債權金額
    合計1,215,679 元（卷10-12 頁債權人清冊），以聲請人之
    收入情形，難認其能同時清償協商款項及資產管理公司之債
    務，足見聲請人並非一心欲循債務清理之程序以圖脫免債務
    之責任而無任何清償之誠意，確已不足清償債務，堪認聲請
    人之債務大於財產，而有不能清償債務或有不能清償之虞之
    情事。而聲請人無擔保或無優先權之債務總額未逾新臺幣
    1,200 萬元，復無同條例第46條規定已經法院裁定開始清算
    程序或宣告破產及第6 條第3 項、第8 條各款所定駁回更生
    聲請等程序事由存在，則債務人聲請更生，是有理由。爰裁
    定如主文。
中    華    民    國    99    年    8     月     6    日
              民事第四庭    法      官  藍家慶
上為正本係照原本作成
本裁定已於99年8月6日下午4時公告。
本件不得抗告
中    華    民    國    99    年    8     月     6    日
                            書  記  官  呂姿儀

司法院資訊處製作；財團法人民間司法改革基金會備份。
